臺灣高等法院刑事判決　　　　　　　　95年度上訴字第4167號
上　訴　人
即　被　告　戊○○
　　　　　　　　　　（另案於台灣彰化監獄執行中）
　　　　　　　　　　（現於寄押臺灣台北看守所）
　　　　　　丁○○
　　　　　　丙○○
共　　　同
指定辯護人　本院公設辯護人甲○○
上　訴　人
即　被　告　己○○
選任辯護人　鄧翊鴻律師
上列上訴人因擄人勒贖等案件，不服臺灣桃園地方法院95年度重
訴字第30號，中華民國95年8月10日第一審判決（起訴案號：臺
灣桃園地方法院檢察署95年度偵字第4095號），提起上訴，本院
判決如下：
    主  文
原判決關於戊○○、丁○○、丙○○、己○○部分均撤銷。
戊○○、丁○○、丙○○、己○○共同擄人後意圖勒贖；戊○○
處有期徒刑伍年；丁○○、丙○○、己○○，各處有期徒刑肆年
。扣案鋁棒壹支、活動扳手壹支、長刀壹支，均沒收。
    事  實
一、緣庚○○為期能從中協調處理案外人陳建中、蔡俊彥間之債
    務糾紛，乃於民國九十五年二月十四日晚上十一時許，撥打
    電話予陳建中，惟庚○○不知接聽電話之人為陳建中之友人
    戊○○，竟在電話中對戊○○口出惡言，因而與戊○○發生
    口角衝突。嗣戊○○得知陳建中邀約庚○○在桃園縣中壢市
    ○○路九０號某薑母鴨店前處理債務糾紛，即與乙○○（已
    判決確定）、丁○○、丙○○、己○○共同基於妨害他人行
    動自由之犯意聯絡，而於九十五年二月十五日凌晨三時許，
    由丙○○駕駛車牌號碼：6H－4291號自小客車搭載戊○○、
    乙○○、丁○○、己○○一同至上開薑母鴨店前。戊○○等
    五人陸續下車，其中乙○○手中並持其所有之鋁棒一支，丁○○及其中一人則自上開車輛內分別攜出丙○○所有之六角
    扳手、長刀各一支，迨見庚○○、陳玉城、蔡俊彥等人，戊○○即上前詢問稍早是何人在電話中與其發生口角爭執，嗣
    經確認為庚○○後，乙○○、丁○○、其中一人即分持鋁棒
    、六角扳手、長刀喝令庚○○上車，其餘之人則以徒手強拉
    之方式，強將庚○○拉入前開車內，並取走庚○○所有行動
    電話，以阻止庚○○對外聯繫，妨害庚○○行使權利，戊○○等五人於擄得庚○○後，即由丙○○駕駛前開車輛搭載戊○○、乙○○、丁○○、己○○與庚○○離去，共同以此非
    法之方法，剝奪庚○○之行動自由。於行車途中，戊○○逼
    問庚○○要如何處理電話糾紛之事，庚○○表示不知道，嗣
    抵達桃園縣龜山鄉某不詳山區，戊○○等五人與庚○○均下
    車，戊○○、乙○○、丁○○、丙○○、己○○竟於擄人後
    起意勒贖，共同意圖為自己不法之所有，藉詞戊○○與庚○○間電話糾紛之事，而由戊○○先向庚○○表示需支付金錢
    始可解決前揭電話糾紛，惟庚○○告知自己及家人均無金錢
    可供支付，此時乙○○即持前揭鋁棒毆打庚○○頭部，庚○○受此重擊甚為痛苦，而以手抱頭方式蹲在地上，丁○○再
    持前揭六角扳手繼續毆打庚○○，致使庚○○受有臉、頭皮
    、頸、手之挫傷等傷害，丙○○繼之持前揭持長刀一支（非
    屬槍砲彈藥刀械管制條例所列管之刀械）朝向庚○○面前揮
    舞，並向庚○○恫嚇稱：「給你二條路走，不給就是等死」
    等語，戊○○亦向庚○○恫嚇稱：「若不拿錢出來就死在山
    上」等語，己○○則在旁助勢，使庚○○心生畏怖，提供友
    人陳玉城所使用之電話號碼予戊○○，由戊○○以庚○○所
    有前開行動電話撥打予陳玉城，而此時陳玉城、蔡俊彥在前
    揭薑母鴨店前見庚○○遭戊○○等五人強押上車後，隨即前
    往桃園縣政府警察局中壢分局報案，經警協助下，接聽電話
    ，戊○○在電話中即向陳玉城恐嚇稱：「要新臺幣（下同）
    五十萬元，不得報警，否則就等著收屍」等語，使陳玉城心
    生畏懼，幾經交涉商談，雙方達成以現金十萬元、本票四十
    萬元方式支付贖款，並約定交付贖款地點為桃園縣春日路後
    ，即結束通話。戊○○等五人旋即再由丙○○駕駛前開車輛
    ，搭載庚○○前往上開約定交付贖款地點，途中，戊○○等
    五人因談及贖款，均認僅現金十萬元並不足以供渠等分配後
    花用，乃再推由戊○○或乙○○以庚○○所有之前揭電話撥
    打電話予陳玉城，交涉贖款金額與簽署本票面額比例，並達
    成以現金二十萬元、本票三十萬元之方式支付贖款。戊○○
    與陳玉城談妥贖金支付方式、地點，即由接獲陳玉城通知而
    到該警察局之梁春駿負責駕駛車輛搭載陳玉城、蔡俊彥及喬
    裝家屬之警員一同前往相約交付贖款之地點。期間，再由梁
    春駿撥打行動電話至庚○○所有之前揭電話內，與戊○○或
    吳冠穎確認交付贖款地點，最後更改在桃園縣桃園市○○路
    泰一電器店前交付贖金。嗣於九十五年二月十五日凌晨五時
    十五分許，丙○○駕駛車輛抵達桃園縣桃園市○○路與大同
    路口即前揭交付贖款地點之泰一電器店附近，由戊○○、丙○○二人下車察看現場狀況時，即為埋伏在該處之警員查獲
    ，繼之再查獲仍留在車輛上負責看管庚○○之乙○○、丁○○、己○○，並當場扣得上述鋁棒、活動扳手、長刀各一支
    。
二、案經桃園縣政府警察局中壢分局報請臺灣桃園地方法院檢察
    署檢察官偵查起訴。
    理  由
壹、證據能力部分：
一、按被告以外之人於審判外之言詞或書面陳述，除法律有規定
    者外，不得作為證據，刑事訴訟法第一百五十九條第一項定
    有明文。又按被告以外之人於偵查中向檢察官所為之陳述，
    除顯有不可信之情況者外，得為證據，刑事訴訟法第一百五
    十九條之一第二項亦定有明文。經查：證人庚○○、陳玉城
    於警詢中所為之陳述，均係被告以外之人於審判外所為之陳
    述，該等警詢筆錄之記載，就證明構成犯罪之事實，固無證
    據能力。惟審酌證人庚○○、陳玉城於警詢中之供述並非非
    法取得，且其等業於原審審理中均具結作證，經被告等人及
    其辯護人為交互詰問完畢，被告等人於訴訟上之程序權，已
    受保障，且證人庚○○、陳玉城於警詢中之證詞與審理中之
    證述並無明顯出入，是渠等警詢中供述之瑕疵即經補正，而
    得作為其於審判期日所為證言之補強。又證人庚○○、陳玉
    城、蔡俊彥於偵查中之陳述，屬被告以外之人之審判外之陳
    述；另同案被告戊○○、吳冠穎、丁○○、丙○○、己○○
    於偵查中經以證人身分具結接受檢察官詢問，除己身外，對
    於其餘被告而言，亦屬被告以外之人之審判外之陳述，而該
    等證言既均係接近案發當時較少受到干預情況下所為，且核
    與卷附跡證相符合（如後所述），本院認證人庚○○、陳玉
    城、蔡俊彥、同案被告戊○○、乙○○、丁○○、丙○○、
    己○○於偵查中之陳述，均具有可採信之特別情況，且所述
    為證明犯罪事實之存否所必要，是依前揭法條規定，認該等
    證人及同案被告戊○○等人於偵查中之陳述，均具有證據能
    力。
二、又按被告以外之人於審判外之陳述，雖不符前四條之規定，
    而經當事人於審判程序同意作為證據，法院審酌該言詞陳述
    或書面陳述作成時之情況，認為適當者，亦得為證據，當事
    人、代理人或辯護人於法院調查證據時，知有第一百五十九
    條第一項不得為證據之情形，而未於言詞辯論終結前聲明異
    議者，視為有前項之同意，刑事訴訟法第一百五十九條之五
    規定甚明。查本件證人梁春駿於警詢、偵查中所為之陳述，
    固為被告以外之人於審判外之陳述，屬傳聞證據，惟公訴人
    、被告等人及其辯護人就前開審判外之陳述於本院準備程序
    中，同意作為證據；另證人即查獲本案警員薛翔允於偵查中
    所為陳述，固為被告以外之人所為之陳述，屬傳聞證據，惟
    公訴人、被告等人及其辯護人就前開審判外之陳述於本院準
    備程序並未爭執其證據能力，迄言詞辯論終結前，亦未表示
    異議（僅部分被告及其辯護人同意作為證據，其餘被告及其
    辯護人未表示同意），而本院審酌渠等陳述作成時之情況，
    核無違法之瑕疵，亦認為以之作為證據為適當，揆諸上開規
    定，本院認證人梁春駿、薛翔允於偵查中所為之證言有證據
    能力。
三、證人庚○○受傷之天晟醫院診斷證明書一份，性質上為從事
    業務之醫生於業務上或通常業務過程所須製作之證明文書；
    又桃園縣政府警察局中壢分局警員拍攝之使用車輛、手機狀
    況、扣案鋁棒、六角扳手、長刀、證人庚○○受傷等之照片
    共計十七張等證據，性質上則為司法警察於職務上製作之紀
    錄文書，既俱無刑事訴訟法第一百五十九條之四第一款、第
    二款所定顯有不可信之情況，且無證據證明係公務員違背法
    定程序所取得，依法均有證據能力。另扣案鋁棒、六角扳手
    、長刀各一支，並無證據證明係公務員違背法定程序或經偽
    造、變造所取得，是認該扣案物亦有證據能力。
貳、實體部分：
一、訊據上訴人即被告戊○○、丁○○、丙○○、己○○等人固
    不否認有於前開時、地，由被告丙○○搭載其餘被告等人及
    證人庚○○前往桃園縣龜山鄉某山區，嗣抵達山區後，被告
    丁○○與同案被告乙○○分持六角扳手、鋁棒毆傷證人庚○○等情，惟被告戊○○辯稱：我沒有說如果不拿錢出來就要
    他死，也沒有勒贖、簽本票的事情；被告丁○○、丙○○均
    稱：承認有妨害自由、傷害，其他錢的問題根本沒有這些事
    ；被告己○○辯稱：承認有妨害自由，沒有擄人勒贖的意思
    云云。經查：
  (一)被告戊○○於1.偵查中供稱：當天我有推庚○○上車，乙○○則持鋁棒，丁○○是持六刀扳手嚇庚○○讓其上車。因為
    當天我在電話中與庚○○發生爭執，我及己○○、乙○○、
    丁○○、丙○○一同前往上揭地點，我們即押庚○○，最後
    我們即把庚○○押到車上，之後由丙○○開車到龜山鄉山上
    ，當時上山後，我有對庚○○說這件事情要如何處理，後來
    他們就打了起來，這時乙○○以鋁棒打庚○○頭部，丁○○
    用六角扳手打庚○○的頭部，我及己○○沒有打庚○○，丙○○是從車上拿長刀下來，後來我聽見乙○○向庚○○要求
    包一個紅包及道歉，我是最後一通電話時要求通電話的對方
    給現金的金額由十萬元提高為二十萬元，之後我們五人由丙○○開車押庚○○前往桃園市，但是本票都沒有簽立，警察
    就來了（詳偵查卷第一四一至一四二頁）。2.於原審供稱：
    到了山區之後，我、丁○○、乙○○、庚○○先下車，我就
    與庚○○談電話中的糾紛要如何處理，庚○○一開始說不知
    道，我就一直問他，後來丁○○與乙○○有拿鋁棒及扳手動
    手打庚○○，我再問庚○○要怎麼處理，庚○○才說要拿五
    十萬元和解。我說錢要怎麼拿給我們，庚○○說打電話給他
    朋友，向他朋友籌錢，他就打電話給他朋友，他怎麼跟他朋
    友講我不清楚，之後我們就約在桃園碰面拿錢（詳原審卷一
    第一八三頁）。
  (二)被告丁○○於原審供稱：到了志廣路薑母鴨店前，我們五人
    全部下車，戊○○就過去與對方談，對方有三個人，後來戊○○說電話口角的事情要怎麼處理，乙○○就拿鋁棒要打對
    方，可是因為薑母鴨店旁是魚市場，現場人太多所以沒有打
    ，就把庚○○帶到山上才打。檢察官問：到了該山區，你們
    全體都有下車嗎？答：對。下車後我與己○○站在旁邊，戊○○與庚○○在談電話口角的事情，後來乙○○就拿鋁棒打
    庚○○，我就看到車上有一把六角扳手，就把它拿起來打庚○○一下。戊○○就說不要打，我就站到旁邊去，戊○○與
    庚○○又在談事情，好像再談怎麼和解，他們談好，我們就
    上車下山，在車上，庚○○與戊○○就一直在講錢的事情，
    庚○○就拿手機打電話給他朋友要錢，我們就到桃園，我與
    己○○先下車晃一下，回到車子旁，就被警察抓了。檢察官
    問：在山區時，除了你跟乙○○外，還有無人拿武器？答：
    我們打完庚○○，庚○○與戊○○談事情時，丙○○有拿長
    刀在旁邊晃。檢察官問：丙○○當時有無對庚○○說「給你
    兩條路走，不給錢就死」？答：我不知道，我當時與己○○
    在旁聊天（詳原審卷一第一七八至一八０頁）。
  (三)被告丙○○於原審供稱：到了薑母鴨店前，戊○○、乙○○
    、丁○○先下車，走向對方要打對方，我看到之後我就下車
    阻止戊○○他們打對方，戊○○跟乙○○就把庚○○押到我
    的車上並叫我開車，戊○○上車後就叫我開到林口的山上。
    到了山區之後，我和戊○○、乙○○、丁○○就下車，庚○○也跟著下車。一下車後，丁○○就從我車上拿六角扳手打
    庚○○，乙○○、戊○○就用手打庚○○的臉，我站在旁邊
    看，打完之後戊○○就叫庚○○拿五十萬元出來跟他道歉，
    庚○○就說好，然後戊○○就叫庚○○打電話給他朋友，叫
    他朋友拿錢出來，庚○○就打電話，電話接通之後庚○○就
    自己把電話交給戊○○，戊○○就對庚○○的朋友說拿十萬
    元現金，四十萬元簽本票。然後我們就開車到山下要去拿錢
    。檢察官問：你們在最後是否與庚○○朋友約定好要拿二十
    萬元現金、三十萬元的本票？答：是的，是戊○○與對方約
    好的，是戊○○在車上與對方談好的。辯護人問：五十萬元
    是戊○○提出的，還是庚○○自己提出的？答：是戊○○。
    審判長問：提示同上偵卷第22頁警訊筆錄，你在警詢時說要
    由己○○及丁○○下車拿錢，地點是戊○○決定的，你有無
    這樣說？答：是離開山區快到桃園火車站時，戊○○說由己○○、丁○○下車向對方拿錢，其他人在車上等他們（詳原
    審卷第一八九至一九三頁）。
  (四)被告己○○於原審中，檢察官問：到了山區後，你們全體都
    有下車嗎？答：我們都一起下車。檢察官問：下車後發生何
    事？答：我們一下車後，戊○○有先和庚○○講話，但只講
    了一下，乙○○與丁○○就持鋁棒及六角扳手打庚○○。丙○○在旁邊做什麼我就不記得了。庚○○被打之後就主動說
    要包紅包向我們道歉，但他沒有說金額。檢察官問：金額是
    何人決定的？答：這我不清楚，因為我後來就回車上睡覺了
    。檢察官問：在山區時，丙○○有無持刀下車？答：有。檢
    察官問：他拿長刀下車做什麼？答：嚇庚○○。丙○○就手
    拿長刀，站在庚○○的面前。檢察官問：當時丙○○有無對
    庚○○說「給你兩條路走，不給錢就是死」？答：有。是在
    山區時，乙○○及丁○○拿鋁棒、六角扳手打完庚○○後，
    丙○○就手拿長刀對庚○○說這句話。說完後就站在庚○○
    的面前。檢察官問：在離開山區去桃園的途中，戊○○最後
    是否有與庚○○的朋友約定到泰一電器行前取款？答：我只
    知道要去取款，但不知道地點（詳原審卷一第一九五至一九
    八頁）。
  (五)同案被告乙○○於原審供稱：戊○○約在二月十五日凌晨零
    時左右打電話給我，我當時在家裡，他電話中說他要去中壢
    跟別人吵架，我問他什麼事情，他就告訴我說他在電話中與
    對方發生口角，我就說好，而當時丁○○在我家，我就跟丁○○說要去吵架，丁○○就跟我一起到土城的網咖與戊○○
    會合。我有從家裡帶一支鋁棒過去，其他人有無帶東西我不
    知道，是後來到山上下車打庚○○時，我才看到丙○○拿一
    把長刀，丁○○拿一支六角扳手，其他人沒有拿東西。檢察
    官問：你到了中壢志廣路後，你們是如何將庚○○帶上車的
    ？答：我們下車後，我就和庚○○的朋友講話，告訴他們有
    事情講清楚就好，但旁邊就有人開始推庚○○上車，我立刻
    跑回我們的車子旁邊，大家都拉成一團，在這期間庚○○撞
    到我頭上的傷口。我就拿鋁棒作勢要打他的樣子，目的是要
    嚇他，但沒有打到他，庚○○的朋友就把我跟他隔開，我轉
    頭一看庚○○已經上我們的車了，我就問戊○○接下來要怎
    麼樣，戊○○說要帶庚○○去別的地方把事情講清楚，我們
    五個人及庚○○就上同一台車一起離開了。檢察官問：離開
    薑母鴨店後，你們將車開到何處？答：是丙○○開車的，在
    路上我們有問戊○○要去哪裡，戊○○說他也不知道，丙○○就說他知道，跟著他就對了，然後就把車直接開到林口的
    山區。檢察官問：到了林口山區，你們五人都有下車嗎？答
    ：有。庚○○也有下車，他是自己走下車的。檢察官問：在
    林口山區你們下車後，你們有無毆打庚○○？答：有。我們
    全部下車後，戊○○先與庚○○討論事情要怎麼解決，討論
    了約十五分鐘，因為還沒有結論，我又很氣，在薑母鴨店前
    他打到我的傷口，我就去車上拿我自己的鋁棒下來，就往庚○○的頭打一下，他痛的蹲在地上，丁○○又接著去車上拿
    六角扳手打庚○○的頭，我又拿鋁棒往庚○○的頭部打，但
    是打到庚○○的手，庚○○可能怕繼續被打，就馬上跑到戊○○面前，自動說他要包一個紅包給戊○○，戊○○問他說
    要包多少，庚○○說不知道，過了一會，戊○○再問他你要
    包多少，庚○○就說伍拾萬元。我們就問庚○○說，這麼晚
    了你哪來這麼多錢，庚○○說他朋友會先幫他籌這筆錢，庚○○就打電話給他朋友，跟他朋友討論要拿多少現金及簽多
    少本票，在講的過程中，因為庚○○自己講不清楚，就把電
    話交給戊○○，叫他跟他朋友講。後來戊○○與庚○○的朋
    友達成協議，由他朋友先拿現金十萬元過來，再簽四十萬元
    的本票，講完後我們就全部的人上車往桃園市區開去，途中
    戊○○繼續與庚○○的朋友通話約交款的地點，但是地點有
    改來改去，最後又改成現金二十萬元，本票三十萬元，在泰
    一電器前交款。檢察官問：在山區時，戊○○與丙○○、己○○有無出手毆打庚○○？答：都沒有。在山區時，除了丙○○以外，我們其他人先下車討論事情要怎麼解決，過二、
    三分鐘，丙○○才下車，下車時丙○○手上就拿著長刀，等
    到我和丁○○打過庚○○後，丙○○就手拿武士刀，並將刀
    鞘拔開露出長刀，對庚○○說「我今天要讓你死很簡單，看
    我要不要而已，就看你事情要怎麼解決」講完後，庚○○就
    趕快跑到戊○○的面前，說他要包紅包給戊○○解決。檢察
    官問：你們在山區毆打庚○○時，己○○在做什麼？答：己○○站在旁邊看（詳原審卷一第一六九至一七三頁）。
  (六)被害人庚○○於1.警詢中證稱：伊於九十五年二月十五日三
    時三十分許，被陳良威等五人強押上車後，由被告丙○○駕
    車，搭載伊前往山區，之後戊○○等五人則分別以鋁棒、扳
    手及徒手毆打伊，被告丙○○並自車內拿出刀子，向伊恐嚇
    稱：「給你兩條路走，要嘛給錢，不然就是死。」，伊很害
    怕，而由被告乙○○、戊○○以伊手機向證人陳玉城表示要
    五十萬元贖人。經協商結果以十萬元現金，本票四十萬元方
    式贖人，並約定在桃園市○○路交付贖款。此時，被告等人
    均未上車，均有聽到勒贖內容。去桃園拿取贖款途中，被告
    戊○○等人先將車輛停放在一處所，強迫伊簽立本票一張等
    語（詳偵查卷第五四至第五五頁）。2.於偵查中證稱：當日
    被告戊○○等五人開車至薑母鴨店前強押伊上車，並載往某
    山區。在山區時，被告等人逼問伊電話糾紛之事要如何處理
    ，伊說不知道，即遭有人持鋁棒毆打，另外被告戊○○又以
    伊手機與證人陳玉城聯繫並叫證人陳玉城拿五十萬元出來贖
    人，證人陳玉城亦答應要支付現金十萬元，其餘四十萬元簽
    立本票，並約定在桃園縣桃園市○○路交付贖款。被告戊○○等人即強押伊前往交付贖款地點，途中，被告間因發覺現
    金十萬元不夠分，所以他們再打電話予證人陳玉城，贖款改
    為現金二十萬元，其餘簽本票，交付贖款地點也更改為泰一
    電器店前。伊與被告他們前往泰一電器店途中，確實曾被強
    迫簽立一張本票等語（詳偵查卷第一三七頁）。3.於原審審
    理中證稱：當日伊陪證人蔡俊彥到該薑母鴨店處理證人蔡俊
    彥之債務糾紛，後來在該處，被告戊○○等五人開一部車過
    來，五人均下車，等確定伊就是與被告戊○○在電話中發生
    口角爭執之人後，被告戊○○等人就強押伊上車，並載往山
    區。途中，被告戊○○問伊電話糾紛之事要如何處理，伊回
    答不知道，等到山區，全部之人均有下車，被告戊○○說要
    以錢來處理，之後就遭毆打並恐嚇，被告戊○○就要伊找朋
    友拿錢過來，伊就提供證人陳玉城電話，由他們去談錢的事
    。後來前往桃園途中，被告等人在討論拿到錢後如何使用時
    ，發現現金十萬元不夠分配，被告戊○○又打電話給證人陳
    玉城向其表示改成現金二十萬元，其餘開立本票。在前往桃
    園途中，伊有簽立一張本票交予被告戊○○等語（詳原審卷
    二第五二至六三頁）。
  (七)證人陳玉城於1.警詢中證稱：因陳建中積欠證人蔡俊彥債務
    之事，而於九十五年二月十五日三時十分許，雙方約在薑母
    鴨店前談判。被告戊○○等人突然駕車到現場，並在確定與
    被告戊○○有電話糾紛之人是證人庚○○後，對方即將證人
    庚○○押走。後還伊接到對方打電話來說要五十萬元，不然
    就看不到證人庚○○，幾經討價還價結果以二十萬元現金，
    其餘由證人庚○○簽本票等語（見偵查卷第六六頁）。2.於
    偵查中證稱：九十五年二月十五日凌晨，伊與證人庚○○、
    蔡俊彥等人在薑母鴨店前處理證人蔡俊彥與陳建中債務糾紛
    時，被告戊○○等人就將證人庚○○押走。伊與證人蔡俊彥
    馬上報警。後來接獲被告其中二人的電話，說要現金五十萬
    元贖人，否人以後看不到證人庚○○，幾經討價結果達成以
    現金二十萬元，其餘簽立本票方式付款等語（見偵查卷第一
    五五頁）。3.於原審審理中證稱：伊等要離開薑母鴨店時，
    被告戊○○等人開一部車過來，五人均下車，其中有人拿刀
    子、鋁棒及扳手，將證人庚○○強押上車，伊和證人蔡俊彥
    等人立刻報警處理。證人庚○○被帶走約半個小時候，伊接
    獲被告戊○○打來電話並問伊說這件事要怎麼處理，且說不
    要報警。後來被告戊○○再打電話過來，說要五十萬元的現
    金，伊說籌不到，幾經協商談妥二十萬元現金，其餘簽本票
    。被告戊○○還對伊說如果不付錢或是報警，就等著收屍等
    語（詳原審卷二第六四至六七頁）。
  (八)證人蔡俊彥於偵查中證稱：九十五年二月十五日凌晨，伊與
    證人庚○○、陳玉城在中壢市某薑母鴨店與蔡建中談事情，
    後來證人庚○○被被告戊○○等五人以持鋁棒、長刀等物品
    押走。伊等馬上報警，被告戊○○在電話中向證人陳玉城表
    示說要五十萬元才願意放證人庚○○走，否則要等收屍。幾
    經討價還價，改以現金二十萬元，其餘簽立本票方式付款等
    語（見偵查卷第一三八頁）。
  (九)證人梁春駿於警詢、偵查中均證稱：接獲證人陳玉城打電話
    叫伊到派出所後，就由伊搭載證人陳玉城等人去付贖款，並
    再由伊接手打電話與對方確定最後付款地點等語（見偵查卷
    第六四頁、第一五五頁、第一五六頁）。
  (十)此外，並有天晟醫院診斷證明書一份（見偵查卷第六七頁）
    、照片十七張（見偵查卷第六八至七六頁）、電話通聯紀錄
    一份（見原審卷一第七二至九四頁）附卷及扣案鋁棒、六角
    扳手、長刀各一支（見偵查卷第九二頁、一七九頁）在卷可
    稽。
  (十一)扣案之長刀經鑑定非屬槍砲彈藥刀械管制條例管制之刀械，
  　此有桃園縣政府警察局函在卷可參（見偵查卷第一七八頁）
    。
  (十二)被告己○○經本院送請亞東醫院鑑定其行為時之精神狀態，
    鑑定結果為：被告己○○之精神科臨床診斷為情緒不穩型人
    格違常，衝動型，可能併有循環情緒障礙症及精神官能性憂
    鬱症。但此次犯行，其對於整體過程之認知及瞭解，並未因
    其精神狀態而有所扭曲；其本身亦瞭解其行為之非法性。其
    控制能力並未因其精神或情緒狀態而有障礙。顯現其於犯罪
    過程中，並未呈暴怒或攻擊等失控行為。因此於本件案發時
    ，其辨識其行為違法或欠缺依其辨識而行為之能力並無顯著
    降低，此有該院精神鑑定報告書在卷可參（見本院卷第一四
    七至一四九頁）。
  (十三)綜上，依被告戊○○等五人上揭所供，並參酌被害人庚○○
    暨證人陳玉城、蔡俊彥、梁春駿等上開證述，足徵被告戊○○等五人確有於前開時、地，共同強行押走證人庚○○，並
    將之載往桃園縣龜山鄉某山區；嗣抵達山區時，被告戊○○
    等五人均下車後，被告乙○○、丁○○分持鋁棒、扳手毆傷
    證人庚○○，被告丙○○則持長刀朝向庚○○面前揮舞，並
    向證人庚○○恫嚇稱：「給你二條路走，不給就是等死」等
    語，被告戊○○亦向證人庚○○恫嚇稱：「若不拿錢出來就
    死在山上」等語，被告己○○則在旁助勢，使證人庚○○心
    生畏怖，而提供證人陳玉城電話，並由被告戊○○、吳冠穎
    分別與證人陳玉城、梁春駿交涉交付贖款之事，迨談妥贖款
    金額、交付地點，被告戊○○並指示屆時由被告己○○及丁○○下車取款，旋即由被告丙○○駕駛車輛搭載其餘被告及
    證人庚○○前往約定地點拿取贖款等情，甚為明確。
  (十四)至被告戊○○雖辯稱是證人庚○○先提出要以五十萬元解決
    與伊在電話中口角糾紛之事，伊並無主動向證人庚○○索取
    款項；另被告戊○○、丁○○均辯稱該五十萬元為解決電話
    糾紛之費用，非贖款，並無勒贖意圖云云。然本案確係被告
    戊○○向證人陳玉城提出以五十萬元贖人，幾經交涉始達成
    以現金二十萬元、簽署本票面額三十萬元方式支付贖款等情
    ，如前所述，被告戊○○此部分辯解自無可採。再被害人庚○○雖與被告戊○○有電話口角爭執乙事，然依證人陳玉城
    於原審證稱：伊接獲被告戊○○打來電話，被告戊○○就說
    要怎麼處理，不要報警，並說不要向證人庚○○一樣不給錢
    ，伊說要包個紅包，被告戊○○說要商量看看，就掛電話。
    被告戊○○又打電話來就說要五十萬元，被告戊○○有說如
    果不付錢或是報警，就等著收屍等語（詳原審卷二第六五頁
    ），可知被告戊○○在與證人陳玉城交涉給付前開款項時，
    並未提及該金額是為解決被告戊○○與證人庚○○在電話中
    糾紛之和解金，反而告知證人陳玉城需付款，不准報警，否
    則等著收屍等語，此與一般收取債務之情形已有不同。況證
    人庚○○僅與被告戊○○在電話中有口角爭執，並未積欠被
    告戊○○等五人任何債務，而本案所需支付予被告戊○○等
    五人之金錢款項又高達五十萬元，與微不足道之口角爭執所
    需賠償金額，亦不相當。又依被害人庚○○於原審證稱：伊
    和被告戊○○只是在電話中發生口角爭執，不需要給付五十
    萬元給被告戊○○，且被告戊○○在電話中是向證人陳玉城
    稱要拿錢出來才肯放人，該五十萬元是贖款等語（詳原審卷
    二第五九至六０頁），顯見證人庚○○自始至終均無以此金
    額賠償與被告戊○○間電話口角糾紛之意，是被告戊○○等
    五人所為，應屬限制證人庚○○行動自由擄人後，假借電話
    糾紛之事，而起意勒贖之行為，尚非屬單純向證人陳玉城索
    取被告戊○○與證人庚○○間電話糾紛之和解金甚明。被告
    戊○○、丁○○辯稱該款項是和解金及無勒贖之意圖云云，
    均無足採。
  (十五)被告丁○○另辯稱伊等搭車到山區後，是被告戊○○一人臨
    時起意要求證人庚○○以金錢解決，與伊無關；另被告己○○辯稱伊並未參與被告戊○○向證人庚○○及其友人要求贖
    款之事云云。惟按共同實施犯罪行為之人，在合同意思範圍
    以內，各自分擔犯罪行為之一部，相互利用他人之行為，以
    達其犯罪之目的者，即為共同正犯。本案既起因於被告戊○○先與證人庚○○在電話中發生爭執後，心有不滿，而夥同
    其餘被告於前開時、地，共同強行押走證人庚○○，並將之
    載往山區。嗣抵達山區時，被告戊○○等五人均下車後，被
    告乙○○、丁○○分持物品毆打證人庚○○、被告丙○○、
    戊○○並向證人庚○○恐嚇給付款項，使證人庚○○心生畏
    怖，而提供證人陳玉城電話，並由被告戊○○、乙○○分別
    與證人陳玉城、梁春駿交涉交付贖款之事，迨談妥贖金金額
    、交付地點，旋即再由被告丙○○駕駛車輛搭載其餘被告及
    證人庚○○前往約定地點拿取贖款等情，如前所述，則依此
    情觀之，從證人庚○○被強押上車至帶同證人庚○○前往拿
    取贖款始遭警查獲為止，被告戊○○等五人均在一起，且在
    山區時，乙○○及丁○○拿鋁棒、六角扳手打完被害人庚○○後，丙○○就手拿長刀對庚○○恐嚇時，被告己○○亦下
    車在旁助勢，俟乙○○、丁○○、丙○○等分別攻打或恐嚇
    被害人庚○○後，被告己○○才先回車上睡覺。準此足徵被
    告等人五間關係非淺，且參以彼此間，有相互配合強押證人
    庚○○上車、勒贖、取贖過程之情，足認被告戊○○等五人
    顯具有共同擄人後意圖勒贖，並相互視對方之擄人、勒贖行
    為，為自己之行為。又徵諸被告戊○○等五人駕駛車輛前往
    桃園縣桃園市取贖款途中，彼此曾討論贖款現金，並不足以
    朋分花用，乃再推由被告戊○○或乙○○與證人陳玉城交涉
    贖款金額與簽署本票面額比例等情，此亦據證人庚○○於偵
    查及原審審理中證述明確在卷，且被告丙○○亦證稱被告戊○○有指示屆時由被告丁○○、己○○下車取款。準此，倘
    被告丁○○、己○○二人未參與勒贖過程，又豈會與其餘被
    告商討如何取款及取得贖款後如何分配花用之問題，益徵被
    告戊○○等五人間就上開犯行間確有犯意聯絡、行為分擔，
    至屬明確。是被告丁○○、己○○前開辯解，亦不足採信。
    另依上開亞東醫院之鑑定，可見被告己○○於為本件犯行時
    ，其精神狀態並無心神喪失或精神耗弱之狀況。是被告己○○辯稱：其為本件行為時精神狀態可能有問題云云，自屬無
    據，亦無可採。
  (十六)另證人庚○○雖一直指稱去桃園拿取贖款途中，被告戊○○
    等人先將車輛停放在一處所，強迫伊簽立本票一張等語。惟
    被告戊○○等人均否認有強迫證人庚○○簽立本票乙情，且
    被告戊○○等人被查獲時亦未查獲本票，由此堪認被告戊○○雖在電話中與證人陳玉城交涉贖款金額與簽署本票面額比
    例，並達成以現金二十萬元、本票三十萬元之方式支付贖款
    ，但並無積極證據足資證明戊○○已有拿出本票強迫證人庚○○簽立之情事。是證人庚○○所指在去桃園拿取贖款途中
    ，被告戊○○等人先將車輛停放在一處所，強迫伊簽立本票
    一張乙情，尚難採信。
  (十七)綜上所述，被告戊○○等人上開所辯，顯係卸責之詞，不足
    採信。本件事證明確，被告戊○○等人犯行，洵堪認定，應
    依法論科。
二、論罪部分：
  (一)被告戊○○等人行為後，刑法業於九十四年二月二日公布，
    於九十五年七月一日施行，其中修正第二條、第二十八條、
    第五十九條規定。按行為後法律有變更者，適用行為時之法
    律，但行為後之法律有利於行為人者，適用最有利於行為人
    之法律，現行刑法第二條第一項訂有明文。此條規定乃與刑
    法第一條罪刑法定主義契合，而貫徹法律禁止溯及既往原則
    ，係規範行為後法律變更所生新舊法律比較適用之準據法，
    是刑法第二條本身雖經修正，但刑法第二條既屬適用法律之
    準據法，本身尚無比較新舊法之問題，應一律適用裁判時之
    現行刑法第二條規定以決定適用之刑罰法律，先予辨明。又
    刑法第二十八條關於共同正犯部分：修正前刑法第二十八條
    規定：二人以上共同實施犯罪之行為者，皆為正犯；修正後
    同條規定：二人以上共同實行犯罪之行為者，皆為正犯。依
    此，修正後之規定僅係限縮在「實行」概念下之共同參與行
    為，始成立共同正犯而已，非屬法律之變更；另刑法第五十
    九條部分：修正前刑法第五十九條規定：犯罪之情狀可憫恕
    者，得酌量減輕其刑；修正後同條規定：犯罪之情狀顯可憫
    恕，認科以最低度刑仍嫌過重者，得酌量減輕其刑。依此，
    修正後之規定雖較為明確、嚴格，但僅是就刑之酌減之審認
    之標準予以明文化，非屬法律之變更，均不生比較適用之問
    題，是依修正後刑法第二條第一項規定，自應適用被告行為
    時之法律，即修正前刑法之相關規定予以論處。
  (二)按擄人後意圖勒贖者，以意圖勒贖而擄人論，九十一年一月
    三十日增訂公布之刑法第三百四十八條之一定有明文；次按
    擄人勒贖罪係以意圖勒贖而擄人為構成要件，其犯罪方法行
    為係將被害人置於行為人實力支配之下，予以脅迫，其犯罪
    目的行為係向被害人或關係人勒索財物，因此擄人勒贖罪本
    質上為妨害自由與強盜之結合，在形式上則為妨害自由與恐
    嚇取財之結合，且擄人者，實際上大多以若不付贖款即對被
    擄人加害等詞恫嚇被擄人親友，使生畏怖，因而交付贖款；
    於此，對被擄人或其親友恐嚇之妨害自由行為，在觀念上，
    應被吸收於擄人勒贖行為中，不應再論以妨害自由罪。復按
    在實施擄人過程中，為排除障礙或壓抑反抗，或對被害人施
    以強暴之行為，或對週遭被害人之親友為壓制其防止或救援
    之行為，除行為人另有傷害或妨害自由之故意，在觀念上應
    被吸收於擄人勒贖行為中，不應再論以妨害自由或傷害罪。
    又刑法第三百零二條第一項之妨害自由罪，係妨害他人自由
    之概括規定，故行為人具有一定目的，以非法方法剝奪人之
    行動自由者，除法律別有處罰較重之規定（例如略誘、擄人
    勒贖等罪）應適用各該規定處斷外，如以使人行無義務之事
    ，或妨害人行使權利為目的，而其強暴脅迫復已達於剝奪人
    行動自由之程度，即祇成立第三百零二條之罪，不應再依同
    法第三百零四條論處，因此項使人行無義務之事，或妨害人
    行使權利之低度行為，應為剝奪人行動自由之高度行為所吸
    收。是被告戊○○等人於變更為擄人勒贖犯意前對證人庚○○之妨害自由、傷害犯行，為其等事後變更為擄人勒贖犯意
    之犯行所吸收，另其等變更為擄人勒贖犯意後對證人庚○○
    及其友人之恐嚇取財犯行，因無證據證明另有恐嚇取財之故
    意，應為擄人勒贖行為所吸收，均不另論罪。核被告戊○○
    等人所為均係犯刑法第三百四十七條第一項、第三百四十八
    條之一之擄人後意圖勒贖罪，公訴人認被告戊○○等人另犯
    有傷害罪嫌，容有誤會。被告戊○○等人間就上開犯行有犯
    意之聯絡，行為之分擔，均為共同正犯，應就各共犯之所為
    負全部責任。又被告戊○○等人共同擄人後意圖勒贖之行為
    ，所犯法定本刑均為死刑、無期徒刑或七年以上有期徒刑之
    之重罪，然被告戊○○等人均年輕識淺，一時衝動，致罹重
    典，而於擄人時雖有傷害、恐嚇等行為，但剝奪證人庚○○
    行動自由期間並未有殘酷凌虐之舉，顯見渠等良心未泯，衡
    情尚非全然不可憫恕，縱量處最低刑，猶嫌過重，均依修正
    前刑法第五十九條酌予減輕其刑。
  (三)原審據以論科，固非無見。惟如上所述，被告戊○○並未拿
    出本票強迫庚○○簽立，是原審認被告戊○○有拿出本票強
    迫庚○○簽立，自有未合。被告戊○○等人上訴否認擄人後
    意圖勒贖犯行，雖無理由，惟原審判決既有上揭可議之處，
    自無可維持，應由本院就被告戊○○、丙○○、丁○○、己○○部分撤銷改判。爰審酌被告戊○○等人年輕力壯，卻不
    知奮力向上，僅因電話中口角糾紛，即在公共場所公然強行
    擄走證人庚○○後，思欲不勞而獲，起意勒贖贖款，使證人
    庚○○惶恐莫甚，造成心理難以抹滅之傷害，更生一般社會
    大眾對於身體財產之恐慌，影響社會治安甚鉅，惟念其等一
    時思慮未周，本件因被告戊○○一人而起，並主導整事件，
    被告丁○○、丙○○、己○○等人係均意志不堅、以致受他
    人影響為此犯行，及渠等犯罪後態度等一切情況，分別量處
    如主文第二項所示之刑。
  (四)扣案之鋁棒、活動扳手及長刀一支，為被告等人供本案犯罪
    所用之物，且分屬同案被告乙○○、被告丙○○所有，已據
    同案被告乙○○、被告丙○○供明在卷（見原審卷二第七一
    頁、七二頁），爰均依刑法第三十八條第一項第二款規定宣
    告沒收。
據上論斷，應依刑事訴訟法第三百六十九條第一項前段、第三百
六十四條、第二百九十九條第一項前段，修正後刑法第二條第一
項前段，修正前刑法第二十八條、第三百四十七條第一項、第三
百四十八條之一、第五十九條、第三十八條第一項第二款，判決
如主文。
本案經檢察官柯麗鈴到庭執行職務。
中　　華　　民　　國　　96　　年　　5 　　月　　22　　日
　　　　　　　　　刑事第十七庭  審判長法　官  趙功恆
　　　　　　　　　　　　　　　　　　  法　官  孫惠琳
　　　　　　　　　　　　　　　　　　  法　官  陳憲裕
以上正本證明與原本無異。
如不服本判決，應於收受送達後十日內向本院提出上訴書狀，其
未敘述上訴之理由者並得於提起上訴後十日內向本院補提理由書
（均須按他造當事人之人數附繕本）。
                                       書記官 劉育妃
中　　華　　民　　國　　96　　年　　5 　　月　　29　　日
附錄：本案論罪科刑法條全文
刑法第三百四十七條第一項：
意圖勒贖而擄人者，處死刑、無期徒刑或 7 年以上有期徒刑。
因而致人於死者，處死刑、無期徒刑或 12 年以上有期徒刑；致
重傷者，處死刑、無期徒刑或 10 年以上有期徒刑。
第 1 項之未遂犯罰之。
預備犯第 1 項之罪者，處 2 年以下有期徒刑。
犯第 1 項之罪，未經取贖而釋放被害人者，減輕其刑；取贖後而
釋放被害人者，得減輕其刑。
第三百四十八條之一：
擄人後意圖勒贖者，以意圖勒贖而擄人論。
